臺灣高等法院臺中分院刑事裁定　
110年度毒抗字第840號
抗  告  人  
即  被  告  邱順祺




上列抗告人即被告因違反毒品危害防制條例案件，不服臺灣苗栗
地方法院110年度毒聲字第469號中華民國110年6月23日裁定（聲
請案號：臺灣苗栗地方檢察署110年度聲戒字第71號、偵查案號
：臺灣苗栗地檢署110年度毒偵緝字第14、15號），提起抗告，
本院裁定如下：
    主  文
抗告駁回。                                              
    理  由
一、原裁定意旨略以：抗告人即被告甲○○（下稱被告）前於民國
    109年6月16日晚間9時許為警採尿時起往前回溯26小時及96
    小時內之某時許（不含公權力拘束期間），在苗栗縣○○鄉○○
    村0鄰00號旁「蓮座宮」內，分別施用第一級毒品海洛因、
    第二級毒品甲基安非他命各1次；又於109年7月28日晚間6時
    30分許為警採尿時起往前回溯26小時及96小時內之某時許（
    不含公權力拘束期間），在苗栗縣○○鄉○○村0鄰00號旁之「
    蓮座宮」內，分別施用第一級毒品海洛因、第二級毒品甲基
    安非他命各1次，經原裁定法院以109年度毒聲字第129號裁
    定送觀察、勒戒後，認有繼續施用毒品傾向，檢察官依毒品
    危害防制條例第20條第2項後段規定，聲請裁定令入戒治處
    所施以強制戒治等情，有上開裁定書、法務部○○○○○○○○附設
    勒戒處所110年6月15日苗所衛字第11000025830號函暨所檢
    附之有無繼續施用毒品傾向評估標準紀錄表、有無繼續施用
    毒品傾向證明書附卷可稽，堪認被告經觀察、勒戒後，確仍
    有繼續施用毒品之傾向。是檢察官聲請裁定令被告入戒治處
    所強制戒治，經核於法並無不合，爰依毒品危害防制條例第
    20條第2項、第3項規定，裁定令被告入戒治處所施以強制戒
    治等語。
二、抗告意旨略以：「有無繼續施用毒品傾向評估標準紀錄表」
    及「有無繼續施用毒品傾向評估標準說明手冊」均已於110
    年3月26日修正實施，其中「前科紀錄與行為表現」之第1題
    與第3題之計分方式均有所變動，原裁定卻未依修正後之標
    準審酌被告有無繼續施用毒品傾向。又被告接受評估醫師評
    估時，每次僅約1至3分鐘，過程草率，不具客觀性，僅憑個
    人好惡判斷之，評估醫師未具體就個案臨床狀況等相關事證
    為綜合評估，即作成被告有繼續施用毒品傾向之結論，被告
    實有不服，請撤銷原裁定更為適當合法之裁定等語。
三、按觀察、勒戒後，檢察官或少年法院（地方法院少年法庭）
    依據勒戒處所之陳報，認受觀察、勒戒人有繼續施用毒品傾
    向者，檢察官應聲請法院裁定或由少年法院（地方法院少年
    法庭）裁定令入勒戒處所強制戒治，其期間為6個月以上，
    至無繼續強制戒治之必要為止，但最長不得逾1年，毒品危
    害防制條例第20條第2項後段定有明文。
四、經查：
  ㈠被告於上揭時、地施用第一級毒品海洛因、第二級毒品甲基
    安非他命各2次，經原裁定法院以109年度毒聲字第129號裁
    定送法務部○○○○○○○○附設勒戒處所觀察、勒戒，而被告於觀
    察、勒戒期間，經評定前科紀錄與行為表現30分、臨床評估
    27分、社會穩定度5分；小計靜態因子50分、動態因子12分
    ，總分62分，綜合判斷認定被告有繼續施用毒品傾向等節，
    有原裁定法院110年度毒聲字第469號裁定、臺灣高等法院被
    告前案紀錄表、法務部○○○○○○○○附設勒戒處所110年6月15日
    苗所衛字第11000025830號函暨所附有無繼續施用毒品傾向
    評估標準紀錄表、有無繼續施用毒品傾向證明書在卷可稽，
    是被告經觀察、勒戒後，仍有繼續施用毒品之傾向，原裁定
    認檢察官之聲請於法有據，依毒品危害防制條例第20條第2
    項後段之規定，命被告進入戒治處所強制戒治，於法並無不
    合。
  ㈡按有無繼續施用毒品傾向之評估標準，並非完全以受勒戒人
    勒戒後之結果為準，勒戒前之各種情況，仍應作為評估之依
    據。依勒戒處所評分說明手冊規定，係以前科紀錄與行為表
    現、臨床評估、社會穩定度3項合併計算分數，每一大項皆
    有靜態因子與動態因子。先以靜態因子分數評分，靜態因子
    分數總分在60分（含）以上為「有繼續施用毒品傾向」；60
    分以下，與動態因子分數相加，如果總分在60分（含）以上
    ，為「有繼續施用毒品傾向」。是被告有無「繼續施用毒品
    傾向」，係依具體個案之臨床實務及相關事證等情綜合判定
    ，有相當之專業依據及標準，且涉及專門醫學，又衡酌強制
    戒治之目的，係為協助施用毒品者戒斷毒品之心癮及身癮所
    為之一種保安處分類型，而該評估標準係適用於每一位受觀
    察、勒戒處分之人，具一致性、普遍性、客觀性，倘其評估
    由形式上觀察，無擅斷或濫權等明顯不當之情事，法院宜予
    尊重。
  ㈢查被告於執行觀察、勒戒期間，經法務部○○○○○○○○附設勒戒
    處所依法務部110年3月26日公布實施新修正之「有無繼續施
    用毒品傾向評估標準評分說明手冊」（2021年3月版）規定
    評估結果，認被告：1.前科紀錄與行為表現部分合計為30分
    （毒品犯罪相關司法紀錄「有，12筆」計10分、首次毒品犯
    罪年齡「20歲以下」計10分、其他犯罪相關紀錄「有，4筆
    」計8分、入所時尿液毒品檢驗「無藥物反應」計0分，上開
    靜態因子合計為28分；所内行為表現「持續於所内抽菸」計
    2分，上開動態因子合計為2分）；2.臨床評估部分合計為27
    分（多重毒品濫用「有，種類為海洛因、安非他命」計10分
    、合法物質濫用「有，種類為菸」計2分、使用方式「無注
    射使用」計0分、使用年數「超過1年」計10分，上開靜態因
    子合計為22分；精神疾病共病〈含反社會人格〉評定為「無」
    計0分、臨床綜合評估〈含病識感、動機、態度、就醫意願〉
    評定為「偏重」計5分，上開動態因子合計為5分）；3.社會
    穩定度部分合計為5分（工作「全職工作，農」計0分、家人
    藥物濫用「無」計0分，上開靜態因子合計為0分；入所後家
    人是否訪視「無」計5分、出所後是否與家人同住「是」計0
    分，上開動態因子合計為5分），總分合計為62分（靜態因
    子共計50分，動態因子共計12分），而綜合判斷為「有繼續
    施用毒品傾向」等情，有上開法務部○○○○○○○○附設勒戒處所
    110年6月15日苗所衛字第11000025830號函及所附有無繼續
    施用毒品傾向評估標準紀錄表暨證明書在卷可憑，該綜合判
    斷之結果係由該所具相關專業知識經驗人士，依其本職學識
    ，為上述各項評估所為之綜合判斷，核與前揭勒戒處所評分
    說明手冊之規定並無不合，所為之綜合評分係依被告在執行
    觀察、勒戒期間之個案臨床實務及具體事證，據以判定被告
    「有繼續施用毒品傾向」，洵屬有據，是原裁定依檢察官聲
    請，參酌前揭有無繼續施用毒品傾向證明書及評估標準紀錄
    表，裁定令被告入戒治處所施以強制戒治，自屬適法。
　㈣抗告人雖以前開情詞提起抗告。然查：
　　1.法務部○○○○○○○○附設勒戒處所人員評估被告是否有繼續施
    用毒品傾向，係以「毒品犯罪相關司法紀錄」、「首次毒品
    犯罪年齡」、「其他犯罪相關紀錄」、「入所時尿液毒品檢
    驗」、「所內行為表現」、「物質使用行為」、「合法物質
    濫用」、「使用年數」、「臨床綜合評估（含病識感、動機
    、態度、就醫意願）」、「工作」、「家庭」等靜態因子、
    動態因子綜合評估，業經本院說明如前。且前述法務部○○○○
    ○○○○附設勒戒處所有無繼續施用毒品傾向證明書及評估標準
    紀錄表所載之綜合判斷結果，係該所相關專業知識經驗人士
    於被告入所執行觀察、勒戒期間，依其本職學識就被告之前
    科紀錄及行為表現、臨床評估及社會穩定度等因素所為之綜
    合判斷，具有科學驗證所得之結論，且勒戒處所之組織、人
    員之資格及執行觀察、勒戒相關程序，暨判斷施用毒品者，
    有無繼續施用毒品傾向，均有相關法令嚴格規範，非可恣意
    而為，由形式上觀察，亦無擅斷或濫權等明顯不當之情事，
    自得資為判斷被告有無繼續施用毒品傾向之證明。被告未具
    體指出或釋明上開評估標準紀錄表所載綜合判斷結果有何瑕
    疵或不當之處，空言指摘原裁定未依新修正之評估標準而為
    審酌，及評估醫師僅依簡短談話內容即主觀草率認定被告有
    繼續施用毒品傾向云云，尚非有據。況於司法實務或醫學臨
    床上，具有毒品前科紀錄者，或因長期有機會接觸毒品，或
    因欲藉由毒品作用暫時隔絕現實環境，其反覆性、繼續性地
    再犯施用毒品犯行之機率，確實較沒有毒品前科者高，因此
    上開評估標準方會將勒戒人之前科紀錄列入評分項目之一，
    且於評分說明手冊明訂：所謂毒品犯罪相關司法紀錄，不論
    其為吸食施打、運輸、販賣、持有毒品或其他罪名，凡觸犯
    毒品危害防制條例、原肅清煙毒條例、原麻醉藥品管理條例
    或管制藥品管理條例相關刑罰規定者均屬之，觀察勒戒、強
    制戒治及緩起訴後不起訴的紀錄也列入毒品相關犯罪紀錄項
    目範圍（該評分說明手冊參照），而被告自83年起即陸續有
    違反原麻醉藥品管理條例、毒品危害防制條例相關案件，是
    上開評估標準將受勒戒人的前科紀錄做為評估依據之一，並
    無違法不當之處。
  ㈤綜上所述，原裁定依憑法務部○○○○○○○○附設勒戒處所依個案
    之臨床實務及具體事證之綜合評分及判定被告為「有繼續施
    用毒品傾向」結果，據以認定檢察官之聲請為正當，裁定被
    告令入戒治處所施以強制戒治，其期間為6個月以上，至無
    繼續強制戒治之必要為止，但最長不得逾1年，並無不合，
    被告執前詞抗告，為無理由，應予駁回。
據上論結，應依刑事訴訟法第412條，裁定如主文。 
中　　華　　民　　國　　110 　年　　7 　　月　　8 　　日
            刑事第二庭　審判長法　官　何  志  通
                              法　官　吳  進  發
                              法　官　石  馨  文
以上正本證明與原本無異。
不得再抗告。
                              書記官  陳  儷  文
　　　　　　　　　　　　　　　
中　　華　　民　　國　　110 　年　　7 　　月　　8 　　日